【裁判字號】    91,訴,432
【裁判日期】    920515
【裁判案由】    毒品危害防制條例
【裁判全文】
臺灣士林地方法院刑事判決                          九十一年度訴字第四三二號
    公  訴  人  臺灣士林地方法院檢察署檢察官
    被      告  甲○○
    選任辯護人  劉大新律師
右列被告因違反毒品危害防制條例案件，經檢察官提起公訴（九十年度毒偵字第一四
六九、九十一年度毒偵字第五一七號），暨函請併案審理（臺灣板橋地方法院檢察署
九十一年度毒偵字第二五七五號），本院判決如左：
    主  文
甲○○施用第一級毒品，累犯，處有期徒刑捌月，扣案第一級毒品海洛因貳包（合計
淨重陸點陸零公克）沒收銷燬。又連續施用第二級毒品，累犯，處有期徒刑玖月。扣
案第二級毒品甲基安非他命伍包（驗餘分別淨重壹拾柒點零公克、伍點肆公克、
玖點陸伍公克、伍點捌捌公克、壹點肆捌公克）沒收銷燬；第二級毒品安非他命吸食
器壹組沒收。應執行有期徒刑壹年肆月，扣案第一級毒品海洛因貳包（合計淨重陸點
陸零公克）、第二級毒品甲基安非他命伍包（驗餘分別淨重壹拾柒點零公克、伍點
肆公克、玖點陸伍公克、伍點捌捌公克、壹點肆捌公克）均沒收銷燬；第二級毒品
安非他命吸食器壹組沒收。
    事  實
一、甲○○前曾有侵占、偽造文書、贓物、違反麻醉藥品管理條例等前科紀錄，最近
    一次於民國八十四年間因違反麻醉藥品管理條例案件，經臺灣板橋地方法院以八
    十四年度易字第三八二八號判處有期徒刑七月確定，於八十五年十月十九日執行
    完畢（構成累犯）。又於八十三年間因違反麻醉藥品管理條例案件，經臺灣高等
    法院以八十三年度上訴字第七三一○號判處施用安非他命部分有期徒刑五月，販
    賣安非他命部分有期徒刑三年三月，上訴後經最高法院二度撤銷發回更審，嗣經
    臺灣高等法院以八十五年度上更二字第八五七號判決撤銷販賣安非他命部分，改
    依意圖販賣而非法持有安非他命論罪，仍科處有期徒刑三年三月，經最高法院以
    八十七年台上字第四七三號駁回上訴確定；八十五年間因違反麻醉藥品管理條例
    案件，經臺灣高等法院以八十五年度上易字第四六○七號判處有期徒刑八月確定
    ；同年因侵占案件，經臺灣臺北地方法院以八十五年度易字第七三九一號判處罰
    金五千元確定，接續執行至九十年三月二十日假釋出獄，刑期至九十一年五月二
    十二日始期滿。
二、甲○○明知海洛因為第一級毒品、安非他命為第二級毒品，猶自八十五年十二月
    十二日起至八十七年一月二十五日某時止，在臺北市木柵租屋處、臺北縣土城市
    ○○街三一號四樓租屋處、臺北縣新店市○○路二四號四樓租屋處，連續施用第
    二級毒品安非他命案件，經臺灣板橋地方法院依職權以八十七年度訴字第一一七
    八號裁定送觀察、勒戒後，認無繼續施用毒品之傾向，由同院於八十九年十一月
    十七日以八十七年度訴字第一一七八號判決免刑確定。詎其仍不知悔悟，於上開
    假釋期間，又基於施用第一級毒品海洛因之犯意及施用第二級毒品安非他命之概
    括犯意，先後於(一)九十年八月二十二日晚上十時至十二時許，在臺北市○○區○
    ○街二十號，以打火機燒烤玻璃球吸食器內安非他命之方式，施用第二級毒品安
    非他命一次；九十年八月二十三日凌晨三時許採尿回溯前二十四小時內某時，在
    不詳處所，施用第一級毒品海洛因，為警於同日晚上十一時三十分許，在上址前
    查獲，並扣得第一級毒品海洛因二包（合計淨重六‧六○公克）、第二級毒品安
    非他命五包（驗餘分別淨重一七‧三○公克、五‧四三公克、九‧六五公克、五
    ‧八八公克、一‧四八公克）及其所有供施用毒品之玻璃球吸食器一組、分裝袋
    二十六個（涉犯販賣毒品罪嫌部分，另由檢察官偵辦中）。(二)九十年八月間某日
    起至九十一年二月七日止，在臺北縣新店市「愛加賓館」、臺北縣中和市某友人
    住處、臺北市○○路某友人住處等處，以打火機燒烤玻璃球吸食器內安非他命之
    方式，連續施用第二級毒品安非他命多次，為警分別於同年十月二十二日晚上十
    時許、九十一年二月八日下午六時三十分許，在臺北縣中和市○○路二六三巷口
    、臺北縣中和市○○路七五五號八號之九查獲。經依本院以九十一年度毒聲字第
    五八號裁定送臺灣士林看守所附設勒戒處所觀察、勒戒後，認有繼續施用毒品傾
    向，再經本院以九十一年度毒聲字第五六七號裁定令入戒治處所施以強制戒治一
    年。
三、案經臺北市政府警察局、臺北市政府警察局大安分局、南港分局分別報請臺灣士
    林地方法院檢察署檢察官、臺灣板橋地方法院檢察署檢察官偵查起訴及移送併案
    審理。
    理  由
一、右揭被告甲○○連續施用第二級毒品之犯行，已據被告於警訊、偵審中供認不諱
    ，且其為警查獲後所採集之尿液經送臺北市立療養院、憲兵司令部刑事鑑識中心
    、法務部調查局檢驗結果，均呈甲基安非他命陽性反應，有臺北市立療養院九十
    年八月二十九日、同年十一月二日、九十一年三月一日煙毒尿液檢驗報告書、憲
    兵司令部刑事鑑識中心九十年十二月三十一日綱得字第一七四三三號、九十一
    年六月三日（91）綱得字第○七一七四號鑑驗通知書、法務部調查局九十一年十
    一月七日調科壹字第○九一○○七一六八一○號檢驗通知書各一紙在卷可稽，並
    有第二級毒品安非他命五包（驗餘分別淨重一七‧三○公克、五‧四三公克、九
    ‧六五公克、五‧八八公克、一‧四八公克）及其所有供施用毒品之玻璃球吸食
    器一組扣案可資佐憑，被告此部分自白與事實相符，堪予採信。
二、訊據被告對於施用第一級毒品海洛因部分則矢口否認，辯稱：於九十年八月間，
    在臺北市○○區○○街二十號，受姓名年籍不詳綽號「小范」之成年男子之託，
    保管上揭扣案之第一級毒品海洛因，從未有施用第一級毒品之犯行云云。辯護人
    並以：被告尿液經送臺北市立療養院檢驗，並未呈嗎啡陽性反應，且經鈞院送法
    務部調查局複驗，亦未呈嗎啡陽性反應，何以唯獨憲兵司令部刑事鑑識中心檢驗
    出嗎啡陽性反應？且被告前未有施用第一級毒品之前科或習慣，況法務部調查局
    九十二年三月十二日調科壹字第○九二○○○五九五六○號函雖表示「‧‧‧因
    本案尿液在室溫下保存約十個月後才再送至本局複驗，無法排除尿液因不當保存
    條件及保存時間過久致尿液中之毒品因嚴重衰敗而無法檢出‧‧‧」等語，亦僅
    謂無法排除有此原因而非確定因此原因而無法檢出，依罪疑唯輕之原則，應認其
    辯解為可採。又被告前雖因施用第二級毒品安非他命，經觀察、勒戒後，認無繼
    續施用毒品傾向，而由臺灣板橋地方法院判決免刑確定，縱認被告確有施用第一
    級毒品之犯行，亦非屬毒品危害防制條例第二十條第三項之「再犯」，僅係初犯
    等語。惟查：
  (一)被告於警訊時對於扣案海洛因來源，係供稱：「（問：警方在妳手提包內所查獲
    之毒品海洛因‧‧‧是何人所有？‧‧‧）都是我的，‧‧‧（問：妳與劉偉欽
    帶毒品海洛因、安非他命等贓證物到臺北市○○區○○街二十號前作何事？）是
    有一名綽號叫『小范』的男子說他朋友要買海洛因及安非他命，所以我才與劉偉
    欽到星雲街二十號三樓『小范』男子的住處，後來『小范』說他朋友有事不能來
    ，我與劉偉欽二人下樓到門口時被埋伏的警察查獲。（問：劉偉欽是否和妳到右
    址販賣毒品？）劉偉欽知道是『小范』要向我買毒品海洛因及安非他命而已，‧
    ‧‧（問：警方在妳身上查獲的毒品海洛因、安非他命、‧‧‧來源如何？）都
    是我的朋友綽號『阿明』男子給我的，‧‧‧」（見臺灣士林地方法院檢察署九
    十年度毒偵字第一四六九號偵查卷第二十三頁至第二十四頁）、於偵查中改稱：
    「‧‧‧這些東西是『小范』在當天晚上七點半叫我去中和秀郎橋附近跟綽號『
    阿明』拿的，他請我順道拿去『小范』家，結果我到達『小范』星雲街二十號三
    樓家中，『小范』說他朋友沒有來，就請我再把毒品帶回去中和交給『阿明』‧
    ‧‧」（見同上偵查卷第六十五頁反面）云云，核與上述辯解前後矛盾不一，實
    難輕信。且參以欲介紹他人購買毒品之『小范』，竟會成為交付毒品海洛因之人
    ，而毒品來源又從『阿明』變成『小范』？顯見被告所辯無非事後卸責之詞，不
    足採信。
  (二)又被告第一次為警查獲後所採集之尿液經送臺北市立療養院以酵素免疫分析法、
    薄層層析法檢驗結果，雖無嗎啡陽性之反應，惟再送憲兵司令部刑事鑑識中心以
    螢光偏極免疫分析法、液相萃取（溶劑萃取）前處理法、氣相層析質譜儀分析法
    複驗結果，確呈嗎啡陽性反應，此有前揭該刑事鑑識中心九十年十二月三十一日
    綱得字第一七四三三號鑑驗通知書一份在卷可參。按「尿液毒品檢驗‧‧‧若
    能使用先進之氣相層析質譜儀分析法確認，則可完全排除偽陽性之干擾，為目前
    最具公信力的檢驗方法」，為法務部調查局第六處八十七年九月二十九日發技
    (一)字第八七○七四五七四號函所揭示，故前揭尿液檢驗報告足以排除偽陽性反應
    之發生，該尿液檢驗結果堪以採信。又被告尿液再經本院送請法務部調查局複驗
    結果，雖未呈嗎啡陽性反應，有該局九十一年十一月七日調科壹字第○九一○○
    七一六八一○號檢驗通知書一份在卷可考，然經本院函詢法務部調查局何以三次
    檢驗結果不同，該局函覆表示：「‧‧‧因本案尿液在室溫下保存約十個月後才
    再送至本局複驗，無法排除尿液因不當保存條件及保存時間過久致尿液中之毒品
    因嚴重衰敗而無法檢出‧‧‧」等語，亦有該局九十二年三月十二日調科壹字第
    ○九二○○○五九五六○號函一份附卷可稽，此外，並有自被告身上扣得之第一
    級毒品二包（合計淨重六‧六○公克）可資佐憑，而該扣案可疑白粉二包，經送
    法務部調查局鑑驗，含有第一級毒品海洛因成份，亦有該局九十年九月二十五日
    調科壹字字第○四○○○二七八三號鑑定通知書一紙附卷可證。再一般人注射
    海洛因後經體內吸收代謝約三十分鐘後，以嗎啡型態為主開始排入尿中，且以最
    初六至十二小時排泄量最多，約有百分之八十之毒品代謝物（嗎啡）可在注射後
    二十四小時內，陸續由尿中排出體外，剩餘量則可能在數日內分別排出體外，亦
    有法務部調查局九十年四月十二日陸(一)字第九○一三三三三五號函可參。由於
    海洛因於人體內會代謝成嗎啡，因此涉嫌海洛因之吸食者，係檢驗其尿液中之嗎
    啡反應，則依被告所排放尿液中經檢驗出嗎啡之陽性反應，及如上之說明，自足
    以認定上訴人確有自採尿之時（即九十年八月二十三日凌晨三時許）起回溯二十
    四小時內，於不詳地點施用海洛因之情事，甚為明灼。綜上，被告辯稱絕無施用
    第一級毒品云云，要屬諉卸之詞，洵非可採。
  (三)末查犯毒品危害防制條例第十條之施用第一級或第二級毒品罪者，應先送勒戒處
    所觀察、勒戒，如無繼續施用毒品傾向者，應由檢察官為不起訴之處分；或有繼
    續施用毒品傾向，應令入戒治處所施以強制戒治一年，強制戒治期滿或交付保護
    管束期滿，應由檢察官為不起訴之處分（審判中之案件，應由檢察官為不起訴處
    分者，則由法院為免刑之判決），同條例第二十條第一項、第二項、第二十三條
    、第三十五條第三款定有明文。而於五年內『再犯第十條之罪』，經觀察、勒戒
    後，認有繼續施用毒品傾向或三犯以上者，不適用同條例第二項之規定，同條例
    第二十條第三項前段亦定有明文，亦即前經觀察、勒戒後，因無繼續施用毒品傾
    向或經強制戒治期滿後，而為不起訴處分或免刑確定後，五年內再度施用第一級
    或第二級毒品者，即屬再犯，並不區分前因施用何種毒品而遭觀察、勒戒，其立
    法目的在防制毒品危害，維護國民身心健康，將首犯者視為病人，然並未因此除
    罪化，於再犯時，顯見無戒絕毒癮之決心，仍須科處刑事制裁，並不因首次係因
    施用第二級毒品罪而經觀察、勒戒後，經法院為免刑之判決後，五年內所犯者為
    施用第一級毒品罪，即謂非『再犯』，辯護人所辯，尚無足採。
三、又被告前因違反毒品危害防制條例案件，經臺灣板橋地方法院依職權以八十七年
    度訴字第一一七八號裁定送觀察、勒戒後，認無繼續施用毒品之傾向，由同院於
    八十九年十一月十七日以八十七年度訴字第一一七八號判決免刑確定，有上開裁
    定及判決書各一份存卷足參，被告於五年內再犯毒品危害防制條例第十條第一項
    、第二項之施用第一級、第二級毒品罪，經依本院以九十一年度毒聲字第五八號
    裁定送臺灣士林看守所附設勒戒處所觀察、勒戒後，認有繼續施用毒品傾向，有
    本院九十一年度毒聲字第五八號裁定書及臺灣士林看守所九十一年五月七日士所
    戒字第○九一○○○二○九三號函送之證明書各一份在卷可考，業經本院以九十
    一年度毒聲字第五六七號裁定令入戒治處所施以強制戒治一年，復有該裁定書一
    份附卷足憑，本件事證明確，被告犯行洵堪認定，應依法論科。
四、核被告所為，係犯毒品危害防制條例第十條第一項、第二項之施用第一級、第二
    級毒品罪。被告因施用第一級毒品海洛因及第二級毒品安非他命而分別持有之，
    其持有之低度行為均應為施用之高度行為所吸收，不另論罪。其先後多次施用第
    二級毒品犯行，時間緊接，方法相同，觸犯構成要件相同之罪，顯係基於概括犯
    意為之，為連續犯，依刑法第五十六條之規定，以一罪論，並加重其刑。被告所
    犯上開二罪間，犯意各別，罪名不同，應分論併罰之。又公訴人起訴事實雖未敘
    及被告自九十年八月間某日起至九十一年二月七日止（不含九十年十月二十三日
    凌晨三時許回溯前九十六小時內某時）之施用毒品犯行，然與已起訴部分有連續
    犯之裁判上一罪關係，為起訴效力所及，本院應併予審理。又被告前有事實欄所
    列前案經判處有期徒刑及執行完畢情形，此有臺灣高等法院被告全國刑案紀錄表
    、臺灣高等法院檢察署刑案紀錄簡覆表各一份在卷可按，其前受有期徒刑執行完
    畢，於五年以內再犯本件最重本刑為有期徒刑以上之罪，為累犯，應均依刑法第
    四十七條之規定加重其刑，施用第二級毒品罪部分，並遞加重之。爰審酌被告之
    生活狀況、品行、其犯罪之動機、目的、手段、所生危害非鉅，施用毒品係傷害
    自己身體，前經觀察、勒戒後，仍不知悔悟，再度涉犯本條例之罪，顯見其無戒
    毒決心，及犯罪後尚能坦承部分犯行等一切情狀，分別量處如主文所示之刑，並
    定其應執行之刑。至扣案第一級毒品海洛因（淨重六‧六○公克）、第二級毒品
    安非他命（驗餘分別淨重一七‧三○公克、五‧四三公克、九‧六五公克、五‧
    八八公克、一‧四八公克），均屬違禁物，不問屬於犯人與否，應依同條例第十
    八條第一項之規定，沒收銷燬之。至扣案第二級毒品安非他命吸食器一組，係供
    犯罪所用之物，且為被告所有，業經被告供明在卷可按，爰依刑法第三十八條第
    一項第二款併予宣告沒收。另扣案分裝袋二十六只，並非本件被告供犯罪所用之
    物，本院自不得沒收，併予敘明。
五、至臺灣板橋地方法院檢察署九十一年八月三十日板檢森書九一毒偵字第二五七五
    號函，檢送該署九十一年度毒偵字第二五七五號被告甲○○違反毒品危害防制條
    例案卷一宗，請求併案審理，經查該併案部分與本件公訴人起訴之事實有連續犯
    之裁判上一罪關係，本院業予併案審理，附此敘明。
據上論斷，應依刑事訴訟法第二百九十九條第一項前段、第三百條，毒品危害防制條
例第十條第一項、第二項、第十八條第一項，刑法第十一條、第五十六條、第四十七
條、第五十一條第五款、第三十八條第一項第二款，判決如主文。
本案經檢察官簡靜玉到庭執行職務
中      華      民      國    九十二    年      五      月     十五     日
                                    臺灣士林地方法院刑事第二庭
                                        法  官  李  昆  霖
右正本證明與原本無異。
如不服本判決，應於判決送達後十日內，向本院提出上訴狀。
                                        書記官李  佩  真
中      華      民      國    九十二    年      五      月     二十     日
附錄本判決論罪科刑依據之法條：
毒品危害防治條例第十條第一項、第二項：
  施用第一級毒品者，處六月以上五年以下有期徒刑。
  施用第二級毒品者，處三年以下有期徒刑。
毒品危害防制條例第十八條第一項前段：
  查獲之毒品及專供製造或施用毒品之器具，不問屬於犯人與否，均沒收銷燬之。


司法院資訊處製作；財團法人民間司法改革基金會備份。
